臺灣高等法院高雄分院民事判決　　　　　　　　　　　九十三年度上字第一八四號
　　　上　訴　人　戊○○
　　　被 上訴 人　丁○○
　　　　　　　　　丙○○
　　　共　　　同
　　　法定代理人　乙○○
　　　　　　　　　甲○○
　　　共　　　同
　　　訴訟代理人　康進益律師
　　　　　　　　　王國論律師
當事人間請求損害賠償事件，上訴人對於民國九十三年七月二十日臺灣高雄地方法院
九十三年度重訴字第一九五號第一審判決提起上訴，本院於九十三年十一月十七日言
詞辯論終結，判決如下：
    主    文
原判決關於命上訴人給付被上訴人丙○○超過新台幣壹佰玖拾捌萬陸仟貳佰陸拾玖元
本息部分，及該部分假執行之宣告，暨訴訟費用（確定部分除外）之裁判，均廢棄。
右廢棄部分，被上訴人丙○○在第一審之訴駁回。
其餘上訴駁回。
第一（確定部分除外）、二審訴訟費用由上訴人負擔五分之四，餘由被上訴人丙○○
負擔。
    事實及理由
一、本件被上訴人主張：上訴人於九十一年十一月十七日上午九時三十八分許，駕駛
    車牌號碼ＸＳ—四四六三號自用小客車，沿高雄縣旗山鎮○○○路外側車道由北
    往南方向行駛，途經溪洲國小前時，因疏未注意該路段有管線施工，速限僅為時
    速二十五公里，其竟貿然以時速八十公里之高速行駛，而於閃避其他車輛時失控
    ，致過失撞及適在溪洲國小旁之公車候車亭內等候公車之伊等二人，使被上訴人
    丁○○受有左股骨幹骨折之傷害，丙○○受有骨盆骨折、輸尿管斷裂之傷害，上
    訴人因本件過失傷害行為，經原審法院刑事庭判處有期徒刑四月確定（原審法院
    九十二年交簡上字第一三一號），而伊等受傷後診療迄今，丁○○已支付醫療費
    用新臺幣（下同）一萬四千九百六十四元、看護費用七萬九千五百元、車資五千
    七百元；丙○○已支付醫療費用六萬四千六百五十九元、看護費用十八萬元及車
    資八千八百元；又丙○○因本件車禍受傷致膀胱功能喪失，勞動能力喪失程度為
    百分之百，依勞工每月最低工資一萬五千八百四十元扣除中間利息後，其減少勞
    動能力之損害額計為四百二十四萬零六百三十九元，另伊等均正值青少年，丁○
    ○因本次車禍受傷而嚴重影響其日後正常運動，丙○○則因需一生揹負後遺症而
    影響工作及生活，伊等精神遭受莫大痛苦，上訴人自應分別賠償丁○○、丙○○
    精神慰撫金四十萬元、二百萬元，爰依侵權行為損害賠償請求權，求為判決上訴
    人應給付被上訴人丁○○、丙○○各五十萬零一百六十四元、六百四十九萬四千
    零九十八元，及均自附帶民事補充狀繕本送達之翌日即九十二年十二月三十日起
    至清償日止，按週年利率百分之五計算之利息，並願供擔保請准為假執行之宣告
    。
二、上訴人則以：被上訴人有損害，伊才要賠償。惟被上訴人丙○○請求之減少勞動
    能力損失，及被上訴人請求之精神慰撫金均屬過高，伊無能力賠償等語，資為抗
    辯。
三、原審判決上訴人應給付被上訴人丁○○、丙○○各拾萬零壹佰陸拾肆元（含醫
    療費用一萬四千九百六十四元、看護費用七萬九千五百元、車資五千七百元、精
    神慰撫金二十萬元）、佰貳拾玖萬零陸佰肆拾捌元（含醫療費用六萬四千六百
    五十九元、看護費用十八萬元、車資八千八百元、減少勞動能力之損害一百三十
    萬四千三百七十九元、精神慰撫金二百萬元，扣除已領取之強制汽車責任保險金
    二十六萬七千一百九十元），及均自民國九十二年十二月三十日起至清償日止按
    週年利率百分之五計算之利息。而駁回被上訴人其餘之訴。被上訴人對其敗訴部
    分，未聲明不服，已告確定。上訴人於本院聲明：原判決不利於上訴人部分廢棄
    ，廢棄部分，被上訴人在第一審之訴駁回。被上訴人則聲明：上訴駁回。
四、本件被上訴人主張上訴人於九十一年十一月十七日上午九時三十八分許，駕駛車
    牌號碼ＸＳ—四四六三號自用小客車，沿高雄縣旗山鎮○○○路外側車道由北往
    南方向行駛，途經溪洲國小前時，因疏未注意該路段有管線施工，速限僅為時速
    二十五公里，其竟貿然以時速八十公里之高速行駛，而於閃避其他車輛時失控，
    致過失撞及適在溪洲國小旁之公車候車亭內等候公車之被上訴人二人，使被上訴
    人丁○○受有左股骨幹骨折之傷害，丙○○受有骨盆骨折、輸尿管斷裂之傷害，
    上訴人因本件過失傷害行為，經原審法院刑事庭判處有期徒刑四月確定之事實，
    為上訴人所不爭，並經本院調閱原審法院九十二年度交簡上字第一三一號過失傷
    害卷宗查明無訛，自堪認被上訴人上開主張為真實。上訴人因過失不法侵害被上
    訴人之身體、健康，堪予認定。
五、按因故意或過失，不法侵害他人之權利者，負損害賠償責任。又不法侵害他人之
    身體或健康者，對於被害人因此增加生活上之需要時，應負損害賠償責任；又不
    法侵害他人之身體、健康者，被害人雖非財產上之損害，亦得請求賠償相當之金
    額，民法第一百八十四條第一項前段、第一百九十三條第一項及第一百九十五條
    第一項前段分別定有明文。本件上訴人過失不法侵害被上訴人之身體、健康，已
    如前述，被上訴人依上開規定請求上訴人賠償損害，即有理由，茲將被上訴人所
    得請求之損害賠償金額論述如下：
  (一)關於醫療費用、看護費用、車資部分；
    被上訴人主張其等受傷後診療迄今，丁○○已支付醫療費用一萬四千九百六十四
    元、看護費用七萬九千五百元、車資五千七百元；丙○○已支付醫療費用六萬四
    千六百五十九元、看護費用十八萬元及車資八千八百元等事實，有高雄市政府衛
    生局民生醫院（下稱民生醫院）、行政院衛生署旗山醫院、高雄榮民總醫院收據
    、診斷證明書、民生醫院九十三年六月二十三日高市民醫歷字第０九三０００三
    五四四號函、仁愛管理顧問公司名片等為證，且為上訴人所不爭執，是被上訴人
    有上開損害，堪予認定，其請求上訴人賠償上開損害，即有理由。
  (二)關於被上訴人丙○○主張減少勞動能力之損失部分：
    查行政院國軍退除役官兵輔導委員會高雄榮民總醫院（下稱高雄榮民總醫院）高
    雄榮民總醫院九十三年十月二十日高總管字第○九三○○一一七九一號復本院函
    及其附件稱：「患者丙○○於本院治療之尿道斷裂傷口已痊癒，但殘留尿道狹窄
    ，膀胱功能失調之後遺症，後遺症終生均可能反覆發作，無法痊癒。尿道斷裂傷
    口於從事勞動時，不影響其勞動能力。骨盆骨折治療在市立民生醫院完成，此部
    分相關影響建議由該院負責醫師回覆。」，而民生醫院九十三年十一月一日高市
    民醫歷字第○九三○○○六五二四號復本院函亦稱：「根據本院病歷記載，病患
    丙○○於民國九十一年十一月十七日因骨盆盤骨折行外固定治療，後來於民國九
    十三年十月二十七日予門診追蹤，其骨盆骨折已痊癒。病患因骨折痊癒良好，應
    不致明顯影響其勞動之能力，但因當初骨盆骨折合併尿道損傷，建議須再由泌尿
    科醫師再加診察。」等情，足見被上訴人丙○○之傷均已痊癒，雖尚有後遺症，
    惟尚不影響其勞動能力。被上訴人丙○○又未舉證證明其已喪失勞動能力，是其
    請求上訴人賠償減少勞動能力之損害一百三十萬四千三百七十九元，（逾此部分
    業經原審判決駁回確定），即無理由，應予駁回。
  (三)關於非財產上損害賠償即精神慰撫金部分：
    被上訴人丁○○因本件車禍受傷後，自九十一年十一月十七日起至同年十二月二
    日止共十六日在民生醫院住院治療，其後復自同年十二月二日起至九十二年三月
    二十七日止於同院門診治療六次及接受復健七次。住院期間需全天看護，出院後
    至少三個月不能工作，半年內不宜從事粗重工作等情，有診斷證明書及該院九十
    三年六月二十三日高市民醫歷字第０九三０００三五四四號函在卷可稽，足見其
    精神受有很大之痛苦。
    被上訴人丙○○於本件車禍受有骨盆骨折、輸尿管斷裂等傷害，經施以外固定術
    、膀胱造廔術、內視鏡尿道接合手術、膀胱鏡手術及尿道手術，此為一難治之傷
    害等情，有高雄榮民總醫院九十三年五月二十一日高總管字第０九三０００五二
    ０八號函所附病歷資料查詢函覆表在卷足憑，現陳建銘之尿道斷裂傷口雖已痊癒
    ，但殘留尿道狹窄，膀胱功能失調之後遺症，終生均可能反覆發作等情，亦如前
    述，足見其精神受有更大之痛苦。
    查上訴人六十七年生，正值青年，曾任職汽車公司業務員，及為銀行代辦信用卡
    等，有汽車一輛，其執業及薪資所得，九十年為三八三六五一元、九十一年為三
    八一一六四元、九十二年為二○八八二元；被上訴人丁○○係七十七年生、丙○
    ○係七十六年生，車禍時年僅十四、五歲，均為在學學生，無財產及收入等情，
    為兩造所不爭，並有稅務電子閘門財產所得調件明細表附卷可稽，本院審酌兩造
    之身分地位、經濟能力及被上訴人所受之痛苦，認原審准被上訴人丁○○、丙○
    ○請求之慰撫金分別為二十萬元、二百萬元，尚屬適當，上訴人辯稱過高云云，
    不足採取。
  (四)綜上所述，本件被上訴人丁○○、丙○○得請求賠償之金額各為三十萬零一百六
    十四元（14964＋79500＋5700＋200000＝300164）、二百二十五萬三千四百五十
    九元（64659＋180000＋8800＋0000000＝0000000），惟被上訴人丙○○已向強
    制汽車責任保險人領取保險金二十六萬七千一百九十元，為其所自認，並有存摺
    影本在卷可憑，是依強制汽車責任保險法第三十條規定，加害人即上訴人受賠償
    請求時自得就此主張扣除，從而本件被上訴人丁○○、丙○○分別依侵權行為損
    害賠償請求權請求上訴人應賠付三十萬零一百六十四元、一百九十八萬六千二百
    六十九元及自其於原審之附帶民事補充狀繕本送達之翌日即九十二年十二月三十
    日起至清償日止，按週年利率百分之五計算之利息，為有理由，應予准許；丙○
    ○逾此之請求為無理由，應予駁回。原審就上開應准許部分為上訴人敗訴之判決
    ，並無違誤，上訴意旨指摘原判決此部分不當，求予廢棄改判，為無理由，應予
    駁回其此部分之上訴。至原審判命上訴人給付被上訴人丙○○逾上開應准許部分
    者，尚有未洽，上訴意旨就此部分求予廢棄改判，為有理由，應由本院就該部分
    予以廢棄，改判駁回被上訴人丙○○該部分之訴。
據上論結：本件上訴為一部有理由，一部無理由，依民事訴訟法第四百四十九條第一
項、第四百五十條、第七十八條、第七十九條，判決如主文。
中　　　華　　　民　　　國　　九十三　　年　　 十一 　　月　　 三十 　　日
                                        民事第三庭
                                            審判長法  官  張國彬
                                                  法  官  鄭月霞
                                                  法  官  謝靜雯
正本係照原本作成。
上訴人對本判決上訴，須於判決送達後二十日內向本院提出上訴狀，其未表明上訴理
由者，應於上訴後二十日內向本院提出上訴理由書（均須按他造當事人之人數附繕本
）。上訴時應提出委任律師或具有律師資格之人之委任狀，並依附註條文規定辦理。
被上訴人不得上訴。
中      華      民      國    九十三    年     十二    月        二    日
                                              法院書記官  許信宗
附註：
民事訴訟法第四百六十六條之一：對於第二審判決上訴，上訴人應委任律師為訴訟代
理人，但上訴人或其法定代理人具有律師資格者，不在此限。
